【裁判字號】    97,台上,668
【裁判日期】    970403
【裁判案由】    履行契約
【裁判全文】
最高法院民事判決              九十七年度台上字第六六八號
上  訴  人  甲 ○ ○
訴訟代理人  林 玲 珠律師
被 上訴 人  乙 ○ ○
            己 ○ ○
            丙○○○
            戊 ○ ○
            庚 ○ ○
            辛 ○ ○
            丁 ○ ○
共      同
訴訟代理人  黃振源律師
上列當事人間請求履行契約事件，上訴人對於中華民國九十六年
十月十七日台灣高等法院台中分院第二審更審判決（九十六年度
重家上更(二)字第一號），提起上訴，本院判決如下：
    主  文
上訴駁回。
第三審訴訟費用由上訴人負擔。
    理  由
本件上訴人主張：伊與被上訴人乙○○、己○○及已故顏招停（
於民國八十七年九月三日死亡，其繼承人有被上訴人丙○○○、
丁○○、戊○○、庚○○、辛○○等五人，下稱丙○○○等五人
）等三人（下稱乙○○等三人）係兄弟，四人皆在其父顏老居所
營台灣連興綿織股份有限公司（下稱連興公司）工作，並任股東
，兄弟每人股份各為一千股。顏老居於八十五年十二月八日過世
，事後伊被推派為董事長，惟因兄弟四人經營理念不合，遂於八
十六年六月二十二日訂立切結書，約定伊應將在連興公司名下全
部股份轉讓與乙○○等三人，股份價值則由財產鑑定公司或專業
人員評估，轉讓股份之價金則由乙○○等三人以彼等繼承顏老居
之不動產或部分現金等值給付。伊已聘請中國不動產鑑定中心股
份有限公司（下稱中國鑑定中心）鑑定，每股價值新台幣（下同
）二萬二千五百二十九元，而伊股份共一千一百零五股（下稱系
爭股份），總值二千四百八十九萬四千五百四十五元，屢經伊催
請被上訴人履行契約，均不獲置理。又系爭切結書係以被上訴人
繼承自顏老居之不動產為給付標的，不足部分始以現金給付。而
顏招停繼承坐落彰化縣田尾鄉○○段九一五地號土地全部，及同
段九一三地號、九一四地號土地應有部分各四分之一（下合稱九
一五地號等土地，嗣顏招停死亡，由丙○○○繼承）；己○○繼
承同段九二一地號土地全部及同段九一三地號、九一四地號土地
應有部分各四分之一（下合稱九二一地號等土地）；乙○○繼承
同段九二三地號土地全部及同段九一三地號、九一四地號土地應
有部分各四分之一（下合稱九二三地號等土地）。上開土地價值
，依八十六年七月公告現值計算結果，被上訴人除應各將該土地
移轉登記於伊外，被上訴人丙○○○等五人並應連帶給付伊五百
五十六萬六千六百八十一元；被上訴人己○○並應再給付伊五百
十五萬七千四百八十一元；被上訴人乙○○並應再給付伊五百十
五萬六千二百八十一元等情。求為命被上訴人於伊將所有名下連
興公司股份一千一百零五股轉讓予伊等時，被上訴人丙○○○應
將上開九一三、九一四、九一五地號土地移轉登記予伊，被上訴
人丙○○○等五人連帶給付伊五百五十六萬六千六百八十一元及
利息；被上訴人己○○應將上開九一三、九一四、九二一地號土
地移轉登記予伊，並給付五百十五萬七千四百八十一元及利息；
被上訴人乙○○應將上開九一三、九一四、九二三地號土地移轉
登記予伊，並給付五百十五萬六千二百八十一元及利息之判決（
原審判決被上訴人於上訴人將系爭股份轉讓予伊等時，被上訴人
己○○應將上開九二一地號土地所有權全部移轉登記予上訴人，
被上訴人乙○○應將上開九二三地號土地所有權全部移轉登記予
上訴人；被上訴人己○○、乙○○應各再給付上訴人一百五十三
萬一千七百十元及利息，被上訴人丙○○○等五人應連帶給付上
訴人新台幣一百五十三萬一千七百十一元及利息，而駁回上訴人
其餘請求。上訴人就其敗訴部分提起上訴，被上訴人對其敗訴部
分則未聲明不服，該部分已告確定）。
被上訴人則以：依上訴人提出之系爭切結書記載，就股份價值委
由財產鑑定公司或專業人員評估，並未明確記述，且無具體約定
買賣價金及未能確定交易時點，祇能視為預約，上訴人依買賣預
約為請求，已有不合。且上訴人亦表明不再受該切結書內容之拘
束，而伊亦同意之，故該切結書實已經雙方解除。再依上訴人所
提鑑定報告中僅就連興公司之資產部分鑑定，未就負債部分一併
納入鑑定，且該鑑定報告對公司鐵皮廠房、庫存等均有高估情形
，上訴人主張之股份價格顯不可採。又苟認系爭切結書合法有效
成立，則伊行使選擇權，選擇將己○○所有上開九二一地號土地
所有權全部，及被上訴人乙○○所有上開九二三地號土地所有權
全部，抵付購買系爭股票之價金，不足價金則由被上訴人己○○
、乙○○再各負擔三分之一，被上訴人丙○○○等五人連帶負擔
三分之一等語，資為抗辯。
原審斟酌全辯論意旨及調查證據結果，以：上訴人主張其與被上
訴人乙○○等三人於八十六年六月二十二日簽訂切結書，為被上
訴人所不爭執，並有切結書附卷可稽（見一審卷(一)九頁）；依切
結書記載：「本公司股東甲○○先生願意讓出台灣連興綿織股份
有限公司個人名下全部股份並由顏招停、己○○、乙○○三位股
東承接，股份價值金額將由財產鑑定公司或專業人員評估，評估
出來總金額，將由顏老居先生名下不動產或部分現金等值給付，
……」等詞以觀，足見兩造同意由上訴人將其在連興公司股份讓
與乙○○等三人承接，而由乙○○等三人以其繼承顏老居名下不
動產或部分現金等值給付。準此，足證兩造有買賣意思，即其買
賣標的為上訴人之股份，買賣價金係該股份評估總金額，應可得
確定，則該公司股票之買賣契約，應已合法成立。至於鑑定公司
應由何家為之，雖未約定，非不得由兩造一方選任任何一家鑑定
，且上訴人業已選任中國鑑定中心鑑定連興公司股票價值，有該
公司鑑定報告書及補充鑑定書在卷可稽，自難謂因有人不承認鑑
定之結果，即認買賣價金未能一致，進而謂為買賣契約尚未成立
。是被上訴人抗辯系爭切結書僅可認定為買賣之預約，兩造間之
買賣契約尚未成立云云，顯不足採。上訴人於起訴前委託中國鑑
定中心鑑定連興公司之不動產、動產、流動資金及商標權（公司
營運價值），經該公司派員實地勘估後製作鑑定報告書三本為憑
，亦經該公司人員莊宜昕先生於一審結證在卷。嗣原審再次囑託
中國鑑定中心再為補充及整理鑑定連興公司八十六年度之股價（
見原審上更(二)字卷(一)七九頁函文），並參照卷內之相關資料及兩
造於九十一年六月十七日簽立之協調紀錄（見原審上更(一)字卷(一)
九三頁以下），鑑定出連興公司價值包括營運價值，每股股價為
二二．五二九元，一，一○五股股價為二四，八九四．五四五元
，亦有該公司之補充報告書為憑（見原審上更(二)卷(一)一六七至一
七五頁）。被上訴人空言鑑價過高云云，自屬無據。又上開九一
三、九一四地號為上訴人、被上訴人乙○○、丙○○○、己○○
四人共有，持分各四分之一。同段九一五地號為被上訴人丙○○
○單獨所有。同段九二一地號為被上訴人己○○所有。同段九二
三地號為被上訴人乙○○所有，且上開五筆土地均係繼承顏老居
遺產而來，據中華不動產時值估價鑑定報告書鑑定結果：上開五
筆土地之鑑定價值分別為：九一三地號九，一九六，○○○元、
九一四地號九，六五五，八○○元、九一五地號八，四四五，一
九五元、九二一地號一○，一四七，二一一元、九二三地號一○
，一五二，二○三元，有該鑑定報告書可佐。又該鑑定報告勘估
日期為八十七年三月三十一日，雖距系爭切結書簽約日期相距九
月餘，然兩造對該鑑定結果均表示「沒意見」（見一審卷第三二
四頁、原審上更(二)字卷五二頁反面）。至上訴人雖抗辯上開五筆
土地之價值應以八十六年度七月間公告現值計算或以環宇不動產
估價師事務所九十六年五月二日勘估鑑價為準云云，然土地公告
現值目的在課徵土地增值稅，並非表彰土地之真正價值；另環宇
不動產估價師事務所鑑價，距系爭切結書簽約日相差達八年十一
月，難符合系爭切結書之訂約時之本旨，上訴人上開辯解，自不
足取。被上訴人購買系爭股票方式，係以前開不動產或現金等值
給付，有系爭切結書可參，則不動產或現金給付間具有不同內容
而有個別的特性，須經選定而後特定，自屬選擇之債。依民法第
二百零八條規定，其選擇權屬於債務人。被上訴人已向上訴人行
使選擇權，選擇將己○○所有上開九二一地號土地所有權全部，
及被上訴人乙○○所有上開九二三地號土地所有權全部，抵付購
買系爭股票之價金，不足價金則由被上訴人己○○、乙○○再各
負擔三分之一，被上訴人丙○○○等五人連帶負擔三分之一。則
以上開九二一、九二三地號土地抵付系爭股價，尚不足價金四，
五九五，一三一元（計算式：24,894,545－10,147,211－10,152
,203=4,595,131）。又該不足價金四、五九五、一三一元，被上
訴人選擇由被上訴人己○○、乙○○再各負擔三分之一即各負擔
一，五三一，七一○元，被上訴人丙○○○等五人連帶負擔三分
之一即連帶負擔一，五三一，七一一元。又上訴人於九十六年六
月十二日準備書狀始追加利息債權，並由被上訴人收受書狀，利
息起算日應自翌日即九十六年六月十三日起算。從而，上訴人本
於系爭切結書之法律關係，請求被上訴人丙○○○等五人，及己
○○、乙○○於上訴人將所有名下連興公司股份一千一百零五股
轉讓予伊等時，被上訴人己○○應將上開九二一地號土地所有權
全部移轉登記予上訴人，被上訴人乙○○將上開九二三地號土地
所有權全部移轉登記予上訴人；且被上訴人己○○、乙○○應各
再給付上訴人一百五十三萬一千七百十元，被上訴人丙○○○等
五人應連帶給付上訴人一百五十三萬一千七百十一元及均自九十
六年六月十三日起至清償日止按年息百分之五計算之利息，為有
理由，應予准許，逾此所為請求，為無理由，為其心證之所由得
，並說明兩造其餘攻擊防禦方法不予審酌之理由，爰將第一審所
為上訴人敗訴之判決，一部廢棄改判；一部維持，駁回上訴人該
部分之上訴，經核於法並無違誤。查解釋契約，屬於法院就事實
認定之範圍，苟其解釋不違背法令，當事人不得以其解釋不當為
理由，提起第三審上訴。原審認定被上訴人購買系爭股票方式，
係以前開不動產或現金等值給付，須經選定而後特定，自屬選擇
之債。被上訴人選擇將被上訴人己○○及乙○○所有上開土地，
抵付購買系爭股票之價金，不足部分則由被上訴人己○○、乙○
○及被上訴人丙○○○等五人以現金給付，核與契約（切結書）
之本旨並無不符。又原判決係命上訴人為對待給付，被上訴人亦
否認上訴人之請求，則上訴人在履行其對待給付以前，尚難認被
上訴人應自起訴狀繕本送達翌日起負遲延責任。末按上訴人之上
訴既為無理由，則其指摘原審訴訟費用之裁判為不當，亦難認為
有理由。上訴論旨，執此並以原審認定事實、適用法律及證據取
捨之職權行使，指摘原判決關於其敗訴部分違背法令，求予廢棄
，非有理由。
據上論結，本件上訴為無理由。依民事訴訟法第四百八十一條、
第四百四十九條第一項、第七十八條，判決如主文。
中    華    民    國  九十七  年    四    月    三    日
                      最高法院民事第六庭
                          審判長法官  朱  建  男
                                法官  顏  南  全
                                法官  林  大  洋
                                法官  蘇  清  恭
                                法官  黃  義  豐
      本件正本證明與原本無異
                                      書  記  官
中    華    民    國  九十七  年    四    月   十八   日
                                                 H


司法院資訊處製作；財團法人民間司法改革基金會備份。
